【裁判字號】    95,易,395
【裁判日期】    951130
【裁判案由】    竊盜
【裁判全文】
臺灣雲林地方法院刑事判決               95年度易字第395號
公  訴  人  臺灣雲林地方法院檢察署檢察官
被      告  丁○○
指定辯護人  本院公設辯護人丙○○
上列被告因竊盜案件，經檢察官提起公訴（95年度偵字第3542號
），本院於準備程序進行中，因被告就被訴事實為有罪之陳述，
經告知簡式審判程序意旨，並聽取公訴人及被告意見後，本院合
議庭裁定由受命法官獨任依簡式審判程序審理，判決如下：
    主    文
丁○○竊盜，處有期徒刑月，如易科罰金，以新臺幣壹仟元折
算壹日；又攜帶兇器竊盜，未遂，處有期徒刑肆月，如易科罰金
，以新臺幣壹仟元折算壹日，扣案之梅花板手壹支、鑰匙拾支
，均沒收之。應執行有期徒刑陸月，如易科罰金，以新臺幣壹仟
元折算壹日，扣案之梅花板手壹支、鑰匙拾支，均沒收之。
    事    實
一、丁○○判斷理解能力不佳，抽象思考、算數能力、注意力廣
    度、短期記憶能力、邏輯推理能力及形成空間概念能力亦均
    不佳，屬中度智能障礙程度，又有明顯腦部功能缺損徵兆，
    而有脫離現實之行為表現，現實感略為下降，無法排除有幻
    聽症狀，因智能不足合併精神疾病，致辨別其行為違法或依
    其辨識而行為之能力顯著降低，其於民國95年7 月10日凌晨
    3 時許，在雲林縣北港鎮溝皂里溝皂4 號前，因見戊○○所
    有之車牌號碼MVI －679 號重型機車停放在該處而鑰匙未予
    取下，竟基於意圖為自己不法所有之犯意，徒手以鑰匙開啟
    電門而竊取上開重型機車，得手後，供其代步騎用。
二、丁○○另行基於意圖為自己不法之所有，於95年7 月10日18
    時40分許，騎乘上開竊取得之重型機車，並攜帶其所有對人
    之生命、身體、安全構成威脅，客觀上具有危險性之梅花板
    手1 支及鑰匙13支，在雲林縣元長鄉西莊村「信榮混凝土場
    」後方，見甲○○所有型號為SK200 型之挖土機停放在該處
    ，竟著手以其所有之上開鑰匙開啟該挖土機之車門後，進入
    駕駛座內，欲發動該部挖土機而竊取之，惟因其上設有電腦
    控制之暗鎖而無法啟動，並遭巡視中之甲○○查覺，乃下車
    逃逸，致未能得逞。嗣經甲○○報警於同日某時，在信榮混
    凝土場後方池塘邊查獲，並扣得梅花板手1 支、鑰匙13支及
    上開重型機車1 部，始悉上情。
三、案經戊○○、甲○○訴由雲林縣政府警察局虎尾分局報告臺
    灣雲林地方法院檢察署檢察官偵查起訴。
    理    由
一、本案被告丁○○所犯係死刑、無期徒刑、最輕本刑為3 年以
    上有期徒刑以外之罪，其於準備程序就前揭被訴事實為有罪
    之陳述，經受命法官告知簡式審判程序之旨，並聽取其與辯
    護人、公訴人之意見後，本院認無不得或不宜改依簡式審判
    程序進行之情，爰依刑事訴訟法第273 條之1 第1 項、第
    284 條之1 規定，裁定由受命法官獨任進行簡式審判程序，
    合先敘明。
二、訊據被告對其於前開時、地，徒手竊取戊○○所有之機車，
    及攜帶其所有之梅花板手、鑰匙，於竊取甲○○所有之挖土
    機時，因遭查覺而未得逞之事實，迭自警詢、偵查中及本院
    審理時均坦承不諱；而上述機車、挖土機，分別係戊○○、
    甲○○所有，並於前揭時、地遭竊，且被告於竊取挖土機時
    ，因挖土機設有暗鎖而無法開啟並遭在場巡視之甲○○發覺
    各節，均據證人戊○○、甲○○於警詢中證述明確，此外，
    復有梅花板手1 支、鑰匙13支扣案可佐，及贓物認領保管單
    2 紙、照片6 幀附於警卷可憑，足認被告前開自白核與事實
    相符，可採為認定被告犯罪之證據。綜上所述，本案事證明
    確，被告竊盜犯行，堪予認定。
三、論罪科刑及沒收：
  (一)按刑法第321 條第1 項第3 款之攜帶兇器竊盜罪，係以行為
    人攜帶兇器竊盜為其加重條件，此所謂兇器，其種類並無限
    制，凡客觀上足對人之生命、身體、安全構成威脅，具有危
    險性之兇器均屬之（最高法院79年臺上字第5253號判例參照
    ）。查扣案之梅花板手1 支，為鐵製材質、質地堅硬，依社
    會一般觀念均足以對人之生命、身體安全構成威脅，在客觀
    上顯然具有危險性，應屬兇器。
  (二)核被告就事實欄第一段所述徒手竊取機車之所為，係犯刑法
    第320 條第1 項之竊盜罪；其就事實欄第二段所述之持梅花
    板手等物，於著手竊取挖土機時，因遭發覺而未得逞之所為
    ，係犯同法第321 條第2 項、第1 項第3 款之攜帶兇器加重
    竊盜未遂罪。被告所犯上開2 罪，犯意各別，應分論併罰。
    辯護人為被告辯護略稱：被告同1 日竊取機車及挖土機，係
    基於單一犯意之接續行為，應論以接續犯。惟按行為人基於
    單一犯意所為之數行為，於同時同地或密切接近之時地實施
    ，侵害同一之法益，各行為之獨立性極為薄弱，依一般社會
    健全觀念，在時間差距上，難以強行分開，在刑法評價上，
    以視為數個舉動之接續施行，合為包括之一行為予以評價，
    較為合理，為接續犯。經查，被告固於同日涉犯上開2 件竊
    盜犯行，惟已相隔約15小時，參酌其於本院供稱：「（問：
    你是否偷機車時就想要騎機車去偷挖土機？）沒有」等語，
    足認被告主觀上尚乏竊取機車及挖土機之單一犯意；復佐以
    被告竊取機車之地點在雲林縣「北港鎮」溝皂里溝皂4 號，
    而其竊取挖土機之處則在雲林縣「元長鄉」西莊村，亦無密
    切接近之地緣關係，均與接續犯之要件有別，辯護人此部分
    容有誤會，應予敘明。
  (三)被告就上開所涉加重竊盜罪部分，已著手於竊盜行為之實行
    ，而未生取得財物之結果，為未遂犯，依刑法第25條第2 項
    規定，按既遂犯之刑減輕之。
  (四)按行為時因精神障礙或其他心智缺陷，致不能辨識其行為違
    法或欠缺依其辨識而行為之能力者，不罰。行為時因前項之
    原因，致其辨識行為違法或依其辨識而行為之能力，顯著減
    低者，得減輕其刑，刑法第19條第1 、2 項定有明文。查被
    告於本院審理時，經詢之案發當時是否已爬上駕駛座乙節，
    答稱：「挖土機上有奶茶，我看到有手套…」等語，又經質
    之均在何處治療精神疾病，卻覆以：「我都無法睡覺」等語
    ，再經問其偷機車何用，則答稱：「想要…我也不知道，我
    有出去，但要去哪裡，我不知道」等語，有本院準備程序筆
    錄及審判筆錄在卷可憑，顯見被告答非所問而有語無倫次之
    情狀，辨識其行為之能力不高；另本院依職權函請財團法人
    長庚紀念醫院嘉義分院（下稱嘉義長庚醫院）就被告於案發
    時精神狀態鑑定之結果認：「整體而言，蔡員（即被告）智
    力屬中度智能障礙；其缺乏自我與自信，雖有人際互動的需
    求，但較內向退縮，個性顯得較壓抑，情緒也因而較不穩定
    ，內心期望有正向的情緒感受，對於外界的意見與評論顯得
    較敏感，無法排除有幻聽的症狀；而其所繪人形概念顯得較
    簡化，顯示認知功能較不佳；其有明顯的腦部功能缺損徵兆
    ，有時因而未能完全符合外界的要求而有脫離現實的行為表
    現，現實感也略為下降。…其8 年前開始發作『躁鬱症』…
    此次發病，在台北時原為鬱症，因智能不足合併精神疾病，
    致辨別其行為違法或依其辨識而為行為之能力顯著降低」，
    有該院95年11月20日95長庚院嘉字第01171 號函暨及所附之
    「精神鑑定報告書」1 份在卷可稽，是本院認被告行為時之
    精神狀況，因智能不足合併精神疾病，致辨別其行為違法或
    依其辨識而為行為之能力，顯著降低，爰依刑法第19條第2
    項規定，減輕其刑，並就其涉犯加重竊盜罪部分，遞減之。
  (五)爰審酌被告竊取他人財物，無視法紀，尊重他人財產權觀念
    薄弱，亦影響社會治安，惟念其犯後自警詢、偵查中迄本院
    審訊時，均坦承犯行，態度尚稱良好，所竊得之財物均已由
    被害人領回，被害人之損失已經彌補，而被告之教育程度僅
    為國小畢業，現無業，娶越南籍妻，尚無子女，業據被告陳
    明在卷，綜合考量上開一切情狀，分別量處如主文所示之刑
    ，並均諭知以新臺幣1,000 元折算1 日之易科罰金折算標準
    ，及定其應執行之刑。
  (六)按法院對於具備緩刑條件之刑事被告，認為以暫不執行刑罰
    為適當者，得宣告緩刑，為刑法第74條所明定，至於暫不執
    行刑罰之是否適當，則由法院就被告有無累犯之虞，及能否
    由於刑罰之宣告而策其自新等一切情形，依其自由裁量定之
    ，與犯罪情節是否可原，及與被告之患病與否，並無關係（
    最高法院29年上字第26號、49年台上281 號判例意旨參照）
    。查，被告前因竊盜案件，經本院於88年5 月21日以88年度
    易字第429 號判處有期徒刑6 月，緩刑3 年確定，嗣緩刑期
    滿，而緩刑之宣告未經撤銷，其刑之宣告固失其效力，然被
    告涉犯本案竊盜罪，經檢察官於95年8 月21日提起公訴，本
    院於同年10月3 日行準備程序後，旋又於同年10月8 日再犯
    竊盜機車案件，並由本院於95年11月20日以95年度港簡字第
    352 號判處有期徒刑4 月（尚未確定），有臺灣高等法院被
    告前案紀錄表及本院95年度港簡字第352 號判決各1 份在卷
    可稽，足認被告前已有竊盜紀錄，且涉犯本罪後，仍不知警
    惕，旋於3 個月內又再犯竊盜案件，已無從由刑罰之宣告而
    策其自新；至辯護人及檢察官均以被告係因罹患精神疾病而
    犯案，故請求諭知被告緩刑3 年。惟查，暫不執行對被告所
    宣告之刑是否適當，應以被告能否自新為斷，要與被告患病
    與否無關，業如前述，是辯護人及檢察官以上開事由請求諭
    知被告緩刑之機會，核非緩刑審酌之事項，無從准許。
  (七)扣案之梅花板手1 支及鑰匙13支，係被告所有供犯罪所用之
    物，業據被告供明在卷，依刑法第38條第1 項第2 款規定，
    均併予宣告沒收之。
據上論斷，依應刑事訴訟法第273 條之1 第1 項、第299 條第1
項前段，刑法第320 條第1 項、第321 條第2 項、第1 項第3 款
、第19條第2 項、第41條第1 項前段、第51條第5 款、第38條第
1 項第2 款，刑法施行法第1 條之1 第1 項、第2 項前段，判決
如主文。
本案經檢察官乙○○到庭執行職務。
中    華    民    國    95    年    11    月    30    日
                  刑事第四庭  法  官  曾鴻文
以上正本證明與原本無異。
如不服本判決，應於判決收受後10日內，向本院提出上訴狀（須
附繕本）。
                              書記官  顏錦清
中    華    民    國    95    年    11    月    30    日
附錄本判決論罪科刑法條全文：
刑法施行法第1 條之1、刑法第320條第1項：
意圖為自己或第三人不法之所有，而竊取他人之動產者，為竊盜
罪，處5 年以下有期徒刑、拘役或新臺幣15,000 元以下罰金。
刑法第321條第1項
犯竊盜罪而有左列情形之一者，處6 月以上、5 年以下有期徒刑
：
一  於夜間侵入住宅或有人居住之建築物、船艦或隱匿其內而犯
    之者。
二  毀越門扇、牆垣或其他安全設備而犯之者。
三  攜帶兇器而犯之者。
四  結夥三人以上而犯之者。
五  乘火災、水災或其他災害之際而犯之者。
六  在車站或埠頭而犯之者。


司法院資訊處製作；財團法人民間司法改革基金會備份。
